【裁判字號】    97,交抗,80
【裁判日期】    970325
【裁判案由】    聲明異議
【裁判全文】
臺灣高等法院臺南分院交通事件裁定      97年度交抗字第80號
抗  告  人
即受處分人  甲○○
上列抗告人因不服違反道路交通管理處罰條例案件，不服臺灣嘉
義地方法院中華民國97年1月28日所為裁定（97年度交聲字第13
號）提起抗告，本院裁定如下：
    主  文
抗告駁回。
    理  由
一、抗告意旨略以:
  (一)台南市警察局（德高派出所）警員蔡政忠於民國（下同）97
    年1月25日在嘉義地方法院證稱：「96年11月1日服交通崗勤
    務的時候我站在台南市○○○路與崇善路口中間『指揮台』
    上面...。」等語。按依據道路交通安全規則第102條規定汽
    車行駛至交岔路口，其行進、轉彎，應依下列規定，第1項
    、應遵守燈光號誌或交通指揮人員之指揮，遇有交通指揮人
    員指揮與燈光號誌並用時，以交通指揮人員之指揮為準。查
    警員卻扣抗告人「闖紅燈」攔車開單告發受罰，已違反道路
    交通安全規則第102條第1項規定係錯誤裁定。
  (二)警員蔡政忠於97年1月25日在嘉義地方法院證稱：「... 我
    走下指揮台後把往東的方向車輛擋住後指揮異議人把車輛停
    到路旁，之後我就先問異議人闖紅燈是否知道，異議人當時
    說知道...。」等語。惟抗告人如承認闖紅燈，豈有先後於
    於96年11月8日向台南市警察局異議、97年1月08日再向嘉義
    地法院再異議及今日抗告呢？足證警員蔡政忠證詞不實且有
    杜撰之嫌。
  (三)本案是非曲直無法釐清，建請調閱舉發當日周邊監視器及違
    規照片，孰是孰非，即可明白云云。
二、按駕駛人駕駛汽車，應遵守道路交通標誌、標線、號誌之指
    示，道路交通安全規則第90條定有明文。汽車行駛至交岔路
    口，其行進、轉彎應遵守燈光號誌，道路交通安全規則第10
    2條第1項第1款亦有明定。至所謂「號誌」，係指管制道路
    交通，表示行進、注意、停止，而以手勢、光色、音響、文
    字等指示之訊號，道路交通管理處罰條例第3條第7款亦有明
    文。又汽車駕駛人，行經有燈光號誌管制之交岔路口闖紅燈
    者，處新臺幣（下同）1,800元以上5,400元以下罰鍰，道路
    交通管理處罰條例第53條第1項定有明文，而汽車駕駛人有
    同條例第53條第1項之情形者，並予記違規點數3點，同條例
    第63條第1項第3款亦有規定。
三、經查：
  (一)受處分人即抗告人甲○○於於96年11月1日下午5時52分許，
    駕駛車牌號碼2Ｗ-7828號自用小客車，行經台南市○○○路
    與崇善路路口前設有燈光號誌管制之交岔路口時，不遵守該
    行車管制號誌之指示，經台南市警察局以抗告人闖紅燈而舉
    發該違規事實，此據證人即開單告發之臺南市警察局第一分
    局德高派出所警員蔡政忠於原審證稱：「96年11月1日服交
    通崗勤務的時候我站在台南市○○○路與崇善路口中間指揮
    台上面，當時中華東路變成紅燈，但有左轉指示燈，車輛可
    以左轉，當中華東路左轉指示燈燈號變成黃燈的時候我開始
    吹哨子示意左轉車輛停止，直到燈號變成紅燈時我才會轉身
    面對中華東路往南的方向，如果燈號變成紅燈時仍有車輛欲
    左轉崇善路，我會讓欲左轉車子先走完之後才讓崇善路的車
    輛可以通行，因為崇善路燈號已經變成綠燈，在這時候我聽
    到身後有機車喇叭一直按，我轉過身後發現異議人（即抗告
    人）的車輛已經卡在中華東路與崇善路口中間，當時異議人
    是沿中華東路北往南方向要左轉崇善路」、「以異議人所繪
    位置圖方向來看，崇善路的車流往東方向可以行走，但是往
    西的車流就會被異議人的車子擋住無法行駛，我走下指揮台
    後把往東的方向車輛擋住後指揮異議人把車輛停到路旁，之
    後我就先問異議人闖紅燈是否知道，異議人當時說知道，異
    議人解釋是說當時燈號是黃燈要變成紅燈的時候才左轉過來
    ，但我想我確定是看到崇善路的號誌變成綠燈後我才指示崇
    善路的車輛通行，所以我確定異議人是闖紅燈」等語綦詳（
    詳原審卷第24頁至第25頁），證人蔡政忠與抗告人無任何仇
    隙，衡諸常情，證人蔡政忠應無設詞誣陷抗告人，而致己身
    陷於偽證重罪危險之理，其所為證言自堪採信；另依本件卷
    存證據資料並無任何證據，足以證明證人蔡政忠上開證述係
    屬虛偽，亦無任何足以令人顯信其證述為不可採之品行證據
    或前科證據存在，自不得僅以證人蔡政忠為舉發本件之警察
    人員，而全盤抹煞其基於證人資格所證述內容，而員警舉發
    違反道路交通管理處罰條例所列違規事實，本質為行政處分
    ，基於公務員為公法上行為具有公信力原則，該行政行為當
    可被推定為真正，其據以依法處分之事實認定亦為正確無誤
    ，是抗告人空言辯稱：是左轉號誌燈還亮的時候通過，其走
    到路中間的時候號誌才變成黃燈，其並無闖越紅燈，證人蔡
    政忠證詞不實且有杜撰之嫌云云，顯屬卸責之詞，不足採信
    。
  (二)至抗告意旨另請求調閱舉發路段周邊監視器或違規照片以明
    是非云云，然查，本件交通違規事件之舉發，雖未拍攝照片
    或調閱路口監視器畫面以資佐證，惟違反道路交通管理處罰
    條例之案件，原不以照片或監視器錄得畫面為唯一之證據方
    法，此外，抗告人復未指明究有何單位、機關在該處設有監
    視器？而依抗告人於原審所附位置圖（見原審卷第5頁），
    亦未能得知該處確有路口監視器之設置，本院無從據以查詢
    、調閱，是抗告執此之請求為無理由，應予駁回。
  (三)從而，本件抗告人於有燈光「號誌」管制之交岔路口闖紅燈
    之違規行為堪予認定。原審認原處分機關依道路交通管理處
    罰條例第53條第1項及第63條第1項第3款之規定，裁處異議
    人罰鍰2,700元，並予記違規點數3點之處分，於法洵無不合
    。抗告人雖另稱舉發當時有交通警員指揮，依法律規定遇有
    交通人員指揮與燈光號誌並用時，以交通指揮人員之指揮為
    準，惟卻以抗告人「闖紅燈」開單舉發，顯係錯誤云云。按
    依道路交通管理處罰條例第3條第7款規定，所謂「號誌」，
    係指管制道路交通，表示行進、注意、停止，而以「手勢」
    、光色、「音響」、文字等指示之訊號。則交通警員指揮之
    「手勢」及「哨音」亦為汽車行駛人所應當遵行的道路交通
    「號誌」，而依證人蔡政忠之證詞（見原審卷第24頁）及台
    南市警察局第一分局96年12月30日南市警一交字第09641035
    660號函（見處理交通違規聲明異議案件卷宗第1頁），亦有
    說明於舉發路段中華東路上之左轉號誌已轉換為紅燈狀態時
    ，交通員警遂以「手勢」及「哨音」指示左轉車輛停止前進
    。是抗告人對法律條文顯有誤解，附此敘明。
四、據上論結，應依道路交通案件處理辦法第26條，刑事訴訟法
    第412條，裁定如主文。
中    華    民    國    97    年    3     月    25    日
                  刑事第二庭    審判長法  官  吳勇輝
                                      法  官  郭千黛
                                      法  官  洪碧雀
以上正本證明與原本無異。
不得再抗告。
                                      書記官  魏芝雯
中    華    民    國    97    年    3     月    27    日


司法院資訊處製作；財團法人民間司法改革基金會備份。
